# 关于A+H股上市公司涉及企业合并的问题

提问人：ncgodson 时间：2010-12-29 00:07:07
假设某集团为A+H股上市公司，甲公司为某集团在H股的上市公司、乙公司为某集团的非上市公司，现在甲公司收购乙公司的子公司A公司，假设收购后的A公司为 A 公司；收购完成后甲公司以现金对A公司增资、乙公司以其控股的B、C、D三家公司股权对 A 公司增资，增资完成后甲公司持有A公司51%股权、乙公司持有 A 公司 49% 股权，甲公司对A具有控制，现有如下疑问： 1 、甲公司自乙公司处收购A公司是否形成同一控制合并？ 2 、乙公司以股权B、C、D对 A 公司增资是否系A公司同一控制下合并B、C、D公司？ 3 、又乙公司与 A 公司约定用以增资的 B 公司股权在作价基准日至股权交易完成日期间形成损益由乙公司享有，现乙公司如何进行会计处理？
乙公司享有损益中应当由 B 公司提取法定盈余公积部份，乙公司如何分回？ 4 、又A公司用现金收购取得该集团非上市的E公司控制权，但E公司属于该集团的集体经济这一块，*A公司取得E公司控制权是否还能认定为同一控制下的企业合并呢？ 先谢谢大家了。

回答人：chenyiwei
回复 楼主 ncgodson 的帖子 1 、是同一控制下的企业合并。但需要考虑上述所有交易步骤是否均为一个整体一揽子交易的组成部分，且互为前提，如果是，则可能同一控制下对A公司的股权收购比例只有 51 ％，而不是先收购 100 ％再处置 49 ％（具体根据交易条款确定）。 2 、对于*A公司和甲公司，可以理解为同一控制下的企业合并。 3 、乙公司可以作为对股权交易对价金额的调整处理。对于盈余公积分回问题，可以通过股东之间的安排予以适当补偿。 4 、也可以认为同一控制下企业合并，但这样交易的恰当性、合法性可能存在问题，建议咨询律师意见。

提问人：ncgodson 时间：2010-12-29 00:07:07
假设某集团为A+H股上市公司，甲公司为某集团在H股的上市公司、乙公司为某集团的非上市公司，现在甲公司收购乙公司的子公司A公司，假设收购后的A公司为 A 公司；收购完成后甲公司以现金对A公司增资、乙公司以其控股的B、C、D三家公司股权对 A 公司增资，增资完成后甲公司持有A公司51%股权、乙公司持有 A 公司 49% 股权，甲公司对A具有控制，现有如下疑问：
1 、甲公司自乙公司处收购A公司是否形成同一控制合并？
2 、乙公司以股权B、C、D对 A 公司增资是否系A公司同一控制下合并B、C、D公司？
3 、又乙公司与*A公司约定用以增资的B公司股权在作价基准日至股权交易完成日期间形成损益由乙公司享有，现乙公司如何进行会计处理？乙公司享有损益中应当由B公司提取法定盈余公积部份，乙公司如何分回？
4 、又*A公司用现金收购取得该集团非上市的E公司控制权，但E公司属于该集团的集体经济这一块，*A公司取得E公司控制权是否还能认定为同一控制下的企业合并呢？
先谢谢大家了。

回答人：chenyiwei
回复 藤椅 ncgodson 的帖子集体所有制企业的实际控制人认定确实比较麻烦，是实际控制人还是主管单位？建议就此问题咨询律师。
其实香港准则对同一控制下的重大影响投资的会计处理问题的字面规定与内地新准则是一样的。但在实务中确实有这样处理的情况。附件是某大关于此问题在IFRS下的一个Q&A，可供参考。